【裁判字號】    90,交上易,377
【裁判日期】    900628
【裁判案由】    過失致死
【裁判全文】
臺灣高等法院臺南分院刑事判決           九十年度交上易字第三七七號      Ｃ
      上  訴  人
      即  被  告  甲  ○  ○
      選任辯護人  許  雅  芬  律師
右上訴人因過失致死案件，不服臺灣臺南地方法院九十年度交訴字第二四九號中華民
國九十年一月十一日第一審判決（起訴案號：臺灣臺南地方法院檢察署八十九年度偵
字第六二七八號），提起上訴，本院判決如左：
      主      文
上訴駁回。
      事      實
一、甲○○於民國八十九年四月四日十七時許，駕駛車號５Ｋ─７１４２號自小客車
    ，沿台南縣新市鄉○○路由南向北行駛，途經中山路與光華街口前，本應注意汽
    車行駛至交岔路口，應遵守燈光號誌，且該路段之行車速度時速不得超過七十公
    里，而依當時情形，並無不能注意之情事，竟疏未注意，貿然以時速八十公里以
    上違規超速闖紅燈，適康福財駕駛車號Ｙ８─７９１７號小客車，自對向中山路
    由北向南，遇紅燈左轉光華街時，遭高速駛來之被告撞擊，因撞擊力量過大，致
    康福財駕駛車號Ｙ８─７９１７號車彈至前方，撞翻自東往西由乙○○駕駛已從
    光華街右轉至中山路之車號Ｋ３─７６６號大貨車，康福財因而受有頭胸腹撞傷
    、顱內出血併氣血胸，經送醫後，因傷重不治死亡。
二、案經臺灣臺南地方法院檢察署檢察官自動檢舉偵查起訴。
      理      由
一、訊據上訴人即被告甲○○對於上開時地，超速駕車撞擊被害人康福財所駕駛之上
    開小客車，致康福財傷重不治死亡之事實，固不否認，惟辯稱：伊當時之行車方
    向為綠燈，並未闖紅燈，因被害人突然左轉，使伊閃煞不及，被害人亦有過失，
    非全屬伊之過失等語。
二、惟查肇事現場之中山路是省道台一線，車流量巨大，而光華街則僅是一條雙向之
    小路，車流量甚小，車禍發生之時間為下午五時，更是中山路交通量尖峰時段，
    而中山路上交通號誌變換方式，依檢察官於八十九年四月六日下午三時許至現場
    勘驗所製作之勘驗筆錄觀之：依序為紅燈－綠燈－黃燈－紅燈左轉－紅燈，由此
    推斷，倘非中山路之燈號變換為紅燈左轉或紅燈，被害人之車實在不可能左轉光
    華街，且被告於警訊中自承：我發現Ｙ８─７９１７號小客車，距離已經很近，
    都來不及煞車。警員問：肇事時你行駛方向的號誌是什麼？被告答：想不起來了
    。按被告駕駛車輛如能遵守交通號誌行駛，對於案發後警員之訊問，自可明確回
    答，惟其警訊中對於行駛之號誌為綠燈或紅燈，竟無法回答，惟於二日後之四月
    六日偵查中卻反能明確陳述其號誌為綠燈，其供述顯有重大瑕疵，難予採信。參
    以證人乙○○證稱：我當時從光華街出來，是見到綠燈才右轉，我沒有在那裏等
    紅燈，是直接綠燈右轉等語，足認肇事當時中山路被害人康福財行車方向之燈號
    應為紅燈左轉或紅燈，而被告則是闖紅燈始肇事，甚為明確，是被告辯稱未闖紅
    燈云云，不足採信。至本院於九十年四月三日再往現場勘驗交通號誌變換過程，
    惟該號誌已於九十年二月間改裝為五燈燈箱，有臺南縣警察局九十年五月七日（
    九十）南縣警交字第二三三九０號函可按，則本院勘驗之號誌變換，已非肇事時
    之號誌，應以檢察官之勘驗為可採，並予敘明。
三、再依被害人卷內相片車損情形觀之，其右後方之角度被撞，及車前半部嚴重毀損
    。按車前部之受損應係遭被告撞擊後，往前撞翻大貨車時所致，而右後方之受損
    則係左轉時遭被告撞擊之部位。另證人乙○○亦到庭結證稱：當時並未聽到剎車
    聲，我是綠燈右轉，一會兒就被從後追撞，被害人與被告的號誌是相同的。再由
    被告所駕之５Ｋ─７１４２號車正面全毀及被害人所駕之Ｙ８─７９１７號車前
    部位嚴重凹陷並往前撞翻證人乙○○之大貨車等情觀之，足認被告當時車速甚快
    且於撞擊前並未煞車，是本件車禍應係被害人在完成左轉且快到光華街衝撞他車
    等情，亦堪可確定。
四、被害人康福財確係遭被告所駕之小客車撞擊致傷重不治死亡等事實，亦經公訴人
    督同檢驗員相驗明確，製有勘驗筆錄、相驗屍體證明書、驗斷書在卷足憑，復有
    道路交通事故調查報告表一紙及照片在卷可稽。按汽車行駛至交岔路口，應遵守
    燈光號誌且該路段之行車速度，時速不得超過七十公里，道路交通安全規則第一
    百零二條第一項第一款、第九十三條第一項第一款定有明文。被告駕車本應注意
    上述道路交通安全規則之規定，且依當時狀況，又非不能注意，竟疏不注意，以
    致肇事，致被害人死亡，足認被告行為顯有過失，即臺灣省臺南區車輛行車事故
    肇事鑑定委員會之分析意見亦認：「如康福財駕駛小客車，行經設有行車管制號
    誌肇事岔路口，遵循紅燈左轉號誌行駛，則甲○○駕駛小客車，行經設有行車管
    制號誌肇事岔路口，其行向為紅燈，未依號誌指示行駛，發生撞擊，為肇事原因
    」。其分析與本院之認定相符，被告過失之犯行，已甚明確，而其過失行為與被
    害人之死亡間具有相當因果關係，被告犯行洵堪認定。至告訴人指稱被告係酒醉
    駕車肇事一節，被告則堅決否認，經本院向財團法人奇美醫院函查結果，被告於
    八十九年四月四日在急診室抽血檢驗，血液酒精濃度僅６MG／DL，未有酒醉現象
    ，有該院病歷摘要可按（附於本院卷第五十六頁），是被告所辯並無酒醉駕車肇
    事應可採信。
五、查被告因過失致人於死，核所為係犯刑法第二百七十六條第一項之過失致死罪。
    原審審理結果，認被告罪證明確，適用刑法第二百七十六條第一項、罰金罰鍰提
    高標準條例第一條前段，並審酌被告之品性、過失程度嚴重、犯罪所生危害無法
    彌補、犯罪後態度至今未賠償被害人家屬等一切情狀，量處有期徒刑壹年貳月，
    認事用法俱無不合，量刑亦稱妥適，被告上訴意旨否認犯罪，空言指摘原判決不
    當，並無可取，為無理由，應予駁回。
據上論斷，應依刑事訴訟法第三百六十八條，判決如主文。
本案經檢察官吳忠賢到庭執行職務。
中      華      民      國      九十      年      六    月    二十八    日
                                  臺灣高等法院臺南分院刑事第六庭
                                      審判長法官  楊    明    章
                                            法官  徐    宏    志
                                            法官  戴    勝    利
右正本證明與原本無異。
不得上訴。
                                      法院書記官  吳    銘    添
中    華    民    國      九十      年      六      月     二十九       日
附錄法條：
刑法第二百七十六條第一項：因過失致人於死者，處二年以下有期徒刑、拘役或二千
                          元以下罰金。


司法院資訊處製作；財團法人民間司法改革基金會備份。
